【裁判字號】    89,上易,1539
【裁判日期】    891026
【裁判案由】    侵占
【裁判全文】
臺灣高等法院臺南分院刑事判決           八十九年度上易字第一五三九號 Ｇ
      上  訴  人  臺灣臺南地方法院檢察署檢察官
      被      告  乙  ○  ○
右上訴人因被告侵占案件，不服臺灣臺南地方法院八十九年度易字第一八一一號中華
民國八十九年七月三十一日第一審判決（起訴案號：臺灣臺南地方法院檢察署八十八
年度偵字第九九六五、一四九九四號），提起上訴，本院判決如左：
      主      文
上訴駁回。
      事      實
一、乙○○係堡城管理顧問有限公司分（以下簡稱堡城公司）之職員，派駐在台南市
    ○○○街「宏總新中國」社區擔任現場主管，依堡城公司與住戶之合約，乙○○
    負有替該社區管理委員會向住戶收取管理費之業務，詎乙○○因在外積欠債務甚
    多，竟基於意圖為自己不法之所有之概括犯意，自民國（下同）八十七年五月起
    至同年八月底（起訴書誤為九月）止，先後多次將其業務上代收而應交回社區管
    理委員會之住戶管理費，變易持有為所有之意思，侵占入己，私自花用，總計侵
    吞新台幣（下同）六十四萬五千一百四十元，嗣經該社區委員會前後任財務委員
    陳峰媚、周芳菁詳細對帳，始發現前情。
二、案經台灣台南地方法院檢察署檢察官自動檢舉及由堡城公司訴請偵查起訴。
      理      由
一、右揭事實業據被告乙○○於偵審中供承不諱，核與告訴人堡城公司代理人柴曦甫
    指訴情節相符，並經證人即社區委員會前後任財務委員陳芳媚、周芳菁證述屬實
    ，並有被告簽立之自白書影本乙份附卷足資佐證，罪證明確，被告犯行堪以認定
    。
二、核被告所為，係犯刑法第三百三十六條第二項業務侵占罪。其先後多次犯行，時
    間緊接，犯罪構成要件相同，顯係基於一個概括犯意反覆為之，應依連續犯之規
    定論以一罪，並依法加重其刑。原審以被告事證明確，因予適用刑法第五十六條
    、第三百三十六條第二項、第七十四條第一款、罰金罰鍰提高標準條例第一條前
    段規定，並審酌被告無犯罪前科，所侵占之金額非鉅，犯後坦白認過，且已全部
    償還所侵占款項，爰從寬量處被告有期徒刑九月，以示懲儆。又被告前未曾受有
    期徒刑以上刑之宣告，有台灣高等法院被告全國前案記錄表乙紙附卷可按，兼以
    一時貪念，偶罹刑典，犯後已有悔意，受此科刑及偵審教訓後，應知警惕，而無
    再犯之虞，原審因認其所受宣告之刑，以暫不執行為適當，爰併予宣告緩刑三年
    ，用啟自新。本院經核原判決認事用法，並無違誤，量刑亦為妥適。公訴人上訴
    意旨，指摘原判決不當，非有理由，應予駁回。
三、另告訴人請求檢察官上訴意旨略以：被告除侵吞上開六十四萬五千一百四十元外
    ，尚另侵占二十五萬九千六百七十三元云云。惟按告訴人法定代理人甲○○於本
    院調查時陳稱：「我不能確定是被告侵占公司的錢」「既然已和前任組長交接完
    畢，因此就應由他本人負責」等語，參以證人即財務委員周芳青於偵查中證稱：
    「我不確定完全是在乙○○之前發生的」「追查八十六年十月一日到八十七年九
    月底」等語，另證人即財務委員陳峰媚查中亦證稱：「根據我的追查，乙○○於
    內任內積欠六十四萬五千一百四十一元」「這二十五萬元是周芳青追查整年度發
    現的，應該在乙○○任期以前」「所以這二十五萬元應該是在陳明沛任內發生的
    」等語（偵查卷第十頁），均無證據證明該二十五萬餘元係被告乙○○所侵占原
    應就該部分判決無罪，惟因公訴人認此部分與前揭有罪部分，具有實質上一罪關
    係，爰就此部分不另為無罪之諭知。
據上論斷，應依刑事訴訟法第三百六十八條，判決如主文。
本案經檢察官羅清溪到庭執行職務。
中    華    民    國      八十九      年      十      月      二十六    日
                                  臺灣高等法院臺南分院刑事第五庭
                                      審判長法官  茆    臺    雲
                                            法官  蔡    長    林
                                            法官  曾    平    杉
右正本證明與原本無異。
不得上訴。
                                      法院書記官  黃    全    忠
中    華    民    國      八十九      年      十      月     三十       日
附錄法條：
刑法第三百三十六條第二項：對於業務上所持有之物，犯前條第一項之罪者，處六月
                          以上五年以下有期徒刑，得併科三千元以下罰金。
                          前二項之未遂犯罰之。


司法院資訊處製作；財團法人民間司法改革基金會備份。
